臺灣桃園地方法院民事裁定
111年度簡抗字第13號
抗  告  人  林美東    
上列抗告人與相對人鄭紹宜等179人間因請求分割共有物事件，
對於民國111年3月3日本院中壢簡易庭110年度壢簡字第1690號第
一審裁定提起抗告，本院合議庭裁定如下：
    主  文
原裁定廢棄。
    理  由
一、抗告意旨略以：本件分割共有物訴訟事件，抗告人起訴時係
    以桃園市○○區○○段000地號土地（下稱系爭土地）之第三類
    登記謄本上所載116位所有權人為被告（現已更為共179人）
    ，並提出被告清冊載明被告之姓名、地址及應有部分，故訴
    訟對象應可得特定，訴訟要件並未欠缺。原審於民國110年1
    0月24日以裁定命抗告人補正之事項旨在於查明法院應依職
    權調查之事項，本無從以抗告人未依限補正為由駁回抗告人
    之起訴。又原審於111年3月3日裁定（下稱原裁定）以抗告
    人未補正而駁回起訴時，已死亡被告之繼承人均尚未承受訴
    訟，訴訟程序處於當然停止之狀態，在依法承受訴訟前，法
    院不得逕行裁判，爰請求廢棄原裁定等語。
二、按原告之訴，有下列各款情形之一，法院應以裁定駁回之。
    但其情形可以補正者，審判長應定期間先命補正：三、原告
    或被告無當事人能力者。六、起訴不合程式或不備其他要件
    者；按原告之訴，有下列各款情形之一者，法院得不經言詞
    辯論，逕以判決駁回之。但其情形可以補正者，審判長應定
    期間先命補正：一、當事人不適格或欠缺權利保護必要。二
    、依其所訴之事實，在法律上顯無理由。民事訴訟法第249
    條第1項第3款、第6款、第2項分別定有明文。次按有權利能
    力者，始有當事人能力，民事訴訟法第40條第1項規定甚明
    。法院對當事人之認定，係以有當事人存在為前提，當事人
    不存在，即無訴訟程序主體，故法院應先調查當事人是否存
    在。末按承受訴訟之聲明有無理由，法院應依職權調查之，
    民事訴訟法第177條第1項亦有明文。是依上開法條及說明，
    當事人是否於起訴前已死亡而無當事人能力，或於起訴後死
    亡而須聲明承受訴訟，以及當事人適格或起訴是否在法律上
    顯無理由等事項，均屬法院應依職權調查之事項，如法院考
    量司法資源之負擔而使當事人協助調查、確認，固無不可，
    但不因而改變其職權調查事項之性質，自不可因當事人未協
    助提供證據調查，即裁定駁回其訴。
三、經查，本件抗告人起訴後，經原審於110年12月24日裁定因
    土地共有人眾多且存歿不明，為調查訴訟是否合於法律規定
    ，爰命抗告人補正系爭土地第一類登記謄本、系爭土地全體
    共有人及他項權利人戶籍謄本，並請抗告人核對地址，若有
    被告死亡，則請提出該被繼承人之除戶謄本、繼承系統表及
    其全部繼承人之戶籍謄本，並查詢有無拋棄繼承情形，而依
    法聲明承受訴訟，或追加辦理繼承登記之聲明等事項。核其
    命抗告人提出之證據及說明，均係為了調查當事人能力、承
    受訴訟、當事人適格或法律上是否顯無理由，以及更正當事
    人送達處所等法院職權調查事項，揆諸上揭說明，縱抗告人
    未能提出，法院仍應依職權調查，不得以抗告人未配合協助
    調查，即駁回其訴。是原裁定以抗告人逾期未補正上開事項
    ，而駁回其訴，自有未洽。至抗告人所指原裁定作成時，訴
    訟程序因已死亡被告之繼承人尚未承受訴訟，處於當然停止
    之狀態，不得為裁判云云，惟依抗告人所陳共有人鄭石水、
    鄭范七妹、鄭羅嬌妹、鄭林未妹4人於起訴前死亡，此有其
    民事陳報、撤回、追加被告暨更正聲明狀附卷可參，此僅係
    其等4人當事人能力問題，與訴訟程序當然停止之事由無涉
    ，是此部分抗告意旨，並無理由。惟原裁定既另有上開未洽
    之處，抗告意旨就此指摘原裁定不當，聲明予以廢棄，為有
    理由。
四、裁定如主文。
中　　華　　民　　國　　111 　年　　5 　　月　　30　　日
                民事第二庭審判長法  官  袁雪華
                                法  官  張震武
                                法  官  李麗珍
正本係照原本作成。
本裁定不得再抗告。　　　　　　　　　　　　　　　　
中　　華　　民　　國　　111 　年　　5 　　月　　31　　日
                                書記官  謝伊婕